臺灣基隆地方法院交通事件裁定　　　　 94年度交聲字第301號
原處分機關　交通部公路總局臺北區監理所基隆監理站
異　議　人
即受處分人　甲○○
上列受處分人因違反道路交通管理處罰條例案件，對於交通部公
路總局臺北區監理所基隆監理站於中華民國94年11月10日所為之
裁決（原處分案號：基監字第裁42-AEB340840號），聲明異議，
本院裁定如下：
    主  文
異議駁回。
    理  由
一、原處分意旨略以：受處分人即異議人甲○○於民國94年8 月
    2 日下午2 時5 分許，駕駛BI-7325 號自小客車，行經臺北
    市○○○路與新湖一路128 巷口處時，經執勤員警以其未依
    規定繫安全帶為由，當場製單舉發，核無不合，爰依道路交
    通管理處罰條例第三十一條第一項規定，裁處異議人罰鍰新
    臺幣（下同）1,500 元等語。
二、異議意旨則略以：本案舉發情節與事實不符，且執勤員警亦
    未提出足以確認違規事實之相關證據，是異議人對於前揭裁
    決自難甘服，爰於法定期間提出異議，並求為撤銷原處分等
    語。
三、按汽車行駛於道路上，其汽車駕駛人或前座乘客未繫安全帶
    者，處駕駛人新臺幣一千五百元罰鍰，道路交通管理處罰條
    例第三十一條第一項前段定有明文。又依道路交通安全規則
    第八十九條第一項第五款規定，駕駛人及前座乘客均應繫妥
    安全帶。
四、經查；異議人雖否認有何未繫安全帶之違規事實，然本案異
    議人違規暨舉發之經過，概經本院職權傳訊舉發員警即證人
    白榮文到庭證述明確，此觀之證人白榮文於本院調查時到庭
    結稱：「（法官問：本件是否你舉發的？【提示舉發單】）
    是我舉發的，當日我是在現場執行機動派出所的巡邏勤務，
    按我的巡邏線巡視，當天我正好巡經新湖一路128 巷簽簿完
    畢，就看到異議人駕駛未繫安全帶，我立刻騎乘機車尾隨並
    鳴警報器請異議人路邊停車，我下車後，當場確認異議人並
    未繫安全帶，這時異議人也下車，問我何事，我就說你剛剛
    開車沒有繫安全帶，異議人當場表示不服，我說我是依我目
    睹的違規現狀開單舉發，你若不服可以循管道申訴」（參見
    本院94年12月7 日訊問筆錄）等語自明，核其證述情節，並
    與卷附之臺北市政府警察局內湖分局員警出入及領用槍枝彈
    藥、無線電機、行動電腦登記簿、勤務分配表、員警工作紀
    錄簿、現場圖所示之內容相符。按員警就違反道路交通管理
    處罰條例所列之違規事實製單舉發之行為，本質上為行政處
    分之一種，係公務員基於職務上權力，依法就特定之具體事
    件所為具有公法上效果之單方行政行為。基於公務員為公法
    上行為具有公信力之原則，該行政處分當可被推定為真正，
    其據以依法處分之事實認定，亦為正確無誤，本此公信原則
    ，乃立法者賦與行政機關制定違反道路交通事件統一裁罰標
    準及處理細則，使值勤員警得當機處分以達成維護交通秩序
    、確保交通安全之行政目的，反之，若謂公務員一切行政行
    為均需預留證據以證其實，則國家行政勢必窒礙難行，據此
    ，刑事訴訟法與犯罪證據有關之規定中，與行政秩序罰之交
    通違規裁罰本旨不合之部分，自不在準用之列。茲本案異議
    人雖辯稱無此違規行為云云，然其就員警舉發是否有誤乙節
    ，並無從提出確實證據以供本院查證；而自證人到庭陳述之
    情節以觀，異議人是否違規未繫安全帶，其採證時機本屬稍
    縱即逝，是以，此類違規事件，在客觀上，自不具有預留證
    據俾便日後審酌之期待可能；此類違規事件之採證既有上述
    困難，異議人復未曾舉證以明其實，則本院已難僅憑異議人
    之空言辯詞，即遽為員警確有捏造事實、違法取締之推認；
    兼之現場舉發員警與異議人間素不相識，此除據證人白榮文
    敘明在卷，並為異議人所不否認，則員警當亦無設詞攀誣、
    濫予舉發之理，是其到庭所證之內容，較之異議人空言辯稱
    未曾違規云云，自更趨近於真實，並為可信。
五、綜上研析，異議人所辯，洵無足採；本案事證明確，異議人
    於前揭時、地，未依規定繫安全帶，違反道路交通安全規則
    第八十九條第一項第五款之違規事實，堪可認定。從而，原
    處分機關援引首揭規定裁處異議人罰鍰1,500 元，自屬適法
    ，亦無不當；異議人執前詞求為撤銷原處分，為無理由，應
    予駁回。
六、據上論斷，應依道路交通案件處理辦法第十九條，裁定如主
    文。
中　　華　　民　　國　　94　　年　　12　　月　　12　　日
                  交通法庭法　官　王慧惠
以上正本證明與原本無異。
對於本件裁定如有不服，應於收受送達後5日內，向本院提出抗
告書狀，敘述抗告之理由，抗告於臺灣高等法院。
中　　華　　民　　國　　94　　年　　12　　月　　12　　日
                  　      書記官  王一芳
